臺灣臺中地方法院刑事判決　　　　　　 100年度訴字第2178號
公　訴　人　臺灣臺中地方法院檢察署檢察官
被　　　告　張桂菁
　　　　　　　（現另案於法務部矯正署臺中女子監獄執行中）
上列被告因違反毒品危害防制條例案件，經檢察官提起公訴（一
００年度毒偵字第一九六一號），本院依簡式審判程序判決如下
：
    主    文
張桂菁施用第一級毒品，累犯，處有期徒拾月，扣案之含有毒品
海洛因殘渣袋貳個，沒收銷燬之，注射針筒陸支，均沒收；又施
用第二級毒品，累犯，處有期徒刑伍月，扣案之玻璃球吸食器壹
組，沒收。應執行有期徒刑壹年壹月，扣案之含有毒品海洛因殘
渣袋貳個，沒收銷燬之，注射針筒陸支、玻璃球吸食器壹組，均
沒收。
    犯罪事實及理由
一、犯罪事實：
    張桂菁前因施用毒品案件，經裁定送觀察、勒戒後，認無繼
    續施用毒品之傾向，於民國九十年十月十七日執行完畢釋放
    ，並由臺灣彰化地方法院檢察署檢察官以九十年度毒偵緝字
    第五三五、五三六號及九十年度毒偵字第四一二三號為不起
    訴處分確定；又於前揭觀察、勒戒執行完畢後五年內之九十
    三年間因施用毒品案件，經臺灣彰化地方法院以九十三年度
    訴字第九七三號判決判處應執行有期徒刑一年二月確定，於
    九十四年十一月三十日縮刑期滿執行完畢；再於九十五年間
    因施用毒品案件，經臺灣彰化地方法院以九十五年度訴字第
    六五三號判決判處應執行有期徒刑一年四月確定，減刑為應
    執行有期徒刑八月確定，於九十六年七月十六日縮短刑期執
    行完畢。詎仍不知悔改，復基於施用第一級毒品之犯意，於
    一００年一月二十五日凌晨四時許，在其友人位於臺中市○
    ○區鎮○路二段九三巷一六號一樓住處，以將海洛因摻水置
    於針筒內注射之方式，施用第一級毒品海洛因一次；又另基
    於施用第二級毒品之犯意，於同日凌晨五時許，亦在上址，
    以將甲基安非他命置於玻璃球吸食器內（起訴書誤載為鋁箔
    紙）點火燃燒吸食煙氣之方式，施用第二級毒品甲基安非他
    命一次。嗣於同日十時許，為警持搜索票至上址查獲，並當
    場扣得其所有供施用第一級毒品用之含有毒品海洛因殘渣袋
    二個（已無從剝離）、注射針筒六支及其所有供施用第二級
    毒品用之玻璃球吸食器一組，且經採尿送驗結果，呈嗎啡、
    可待因、甲基安非他命、安非他命陽性反應。
二、本案證據：
(一)被告自白。
(二)臺中縣警察局（現改制為臺中市政府警察局）清水分局委託
    鑑驗尿液代號與真實姓名對照表一紙。
(三)詮昕科技股份有限公司濫用藥物尿液檢驗報告一紙。
(四)扣案之含有毒品海洛因殘渣袋二個。
(五)扣案之注射針筒六支、玻璃球吸食器一組。
(六)照片二幀。
(七)臺灣高等法院被告前案紀錄表、刑案資料查註紀錄表各一份
    。
三、按毒品危害防制條例於九十二年七月九日修正公布，自九十
    三年一月九日施行，其中第二十條、第二十三條將施用毒品
    之刑事處遇程序，區分為「初犯」及「五年內再犯」、「五
    年後再犯」。依其立法理由之說明：「初犯」，經觀察、勒
    戒或強制戒治後，應為不起訴處分或不付審理之裁定；經觀
    察、勒戒或強制戒治執行完畢釋放後，「五年內再犯」者，
    因其再犯率甚高，原實施之觀察、勒戒及強制戒治既已無法
    收其實效，爰依法追訴或裁定交付審理。至於經觀察、勒戒
    或強制戒治執行完畢釋放後，「五年後再犯」者，前所實施
    之觀察、勒戒或強制戒治已足以遮斷其施用毒品之毒癮，為
    期自新及協助其斷除毒癮，仍適用「初犯」規定，先經觀察
    、勒戒或強制戒治之程序。從而依修正後之規定，僅限於「
    初犯」及「五年後再犯」二種情形，始應先經觀察、勒戒或
    強制戒治程序。倘被告於五年內已再犯施用毒品，經依法追
    訴處罰，縱其第三次（或第三次以上）再度施用毒品之時間
    ，在初犯經觀察、勒戒或強制戒治執行完畢釋放五年以後，
    因與單純之「五年後再犯」之情形有別，已不合於「五年後
    再犯」之例外規定，且因已於「五年內再犯」，顯見其再犯
    率甚高，原實施觀察、勒戒或強制戒治，已無法收其實效，
    即應回歸原則性規定，由檢察官逕行起訴，依該條例第十條
    處罰（最高法院九十五年五月九日第七次刑事庭會議決定、
    九十五年度臺非字第一三四號裁判意旨參照）。查，被告前
    因施用毒品案件，經裁定送觀察、勒戒後，認無繼續施用毒
    品之傾向，於九十年十月十七日執行完畢釋放，並由臺灣彰
    化地方法院檢察署檢察官以九十年度毒偵緝字第五三五、五
    三六號及九十年度毒偵字第四一二三號為不起訴處分確定；
    又於前揭觀察、勒戒執行完畢後五年內之九十三年間因施用
    毒品案件，經臺灣彰化地方法院以九十三年度訴字第九七三
    號判決判處應執行有期徒刑一年二月確定，於九十四年十一
    月三十日縮刑期滿執行完畢；再於九十五年間因施用毒品案
    件，經臺灣彰化地方法院以九十五年度訴字第六五三號判決
    判處應執行有期徒刑一年四月確定，減刑為應執行有期徒刑
    八月確定，於九十六年七月十六日縮短刑期執行完畢等情，
    有卷附臺灣高等法院被告前案紀錄表、刑案資料查註紀錄表
    可佐，足見被告在九十年十月十七日觀察、勒戒執行完畢後
    五年內，曾再犯施用毒品案件，並經法院判刑確定且執行完
    畢，是被告前次所為之觀察、勒戒治療程序，顯未能收到祛
    除毒癮之實效，參諸首揭說明，被告再犯本案施用第一、二
    級毒品之犯行，應依法論科。
四、論罪科刑部分：
(一)核被告所為，係犯毒品危害防制條例第十條第一項、第二項
    之施用第一、二級毒品罪。
(二)被告為供自己施用之目的而持有上開毒品，其於施用前持有
    海洛因及甲基安非他命之低度行為，各應為施用之高度行為
    所吸收，皆不另論罪。
(三)被告上開一次施用第一級毒品罪、一次施用第二級毒品罪，
    犯意各別，行為互殊，應予分論併罰。
(四)查被告有如犯罪事實欄所述之經有期徒刑宣告及執行完畢情
    形，此有臺灣高等法院被告前案紀錄表、臺灣臺中地方法院
    檢察署刑案資料查註紀錄表在卷足稽，其於受有期徒刑執行
    完畢後，五年以內故意再犯本案法定本刑有期徒刑以上之罪
    ，均為累犯，應依刑法第四十七條第一項規定，分別加重其
    刑。
(五)爰審酌被告曾因施用毒品案件接受觀察、勒戒，嗣復因施用
    毒品案件，經法院判處有期徒刑確定，並已執行完畢，竟未
    能從中記取教訓，深切體認毒品危害己身健康之鉅，再度趁
    隙施用海洛因及甲基安非他命，惟念及施用毒品固戕害個人
    健康至深，然就他人權益之侵害仍屬有限，及其犯罪目的、
    手段，暨犯後坦承犯行等一切情狀，分別量處如主文所示之
    刑，並定其應執行之刑，以示懲儆。
(六)扣案之含有毒品海洛因殘渣袋二個（已無從剝離），為毒品
    危害防制條例第二條第二項第一款所稱之第一級毒品，屬違
    禁物，不問何人所有，應依同條例第十八條第一項前段之規
    定，沒收銷燬之；檢察官起訴書關於沒收殘渣袋部分，誤引
    刑法第三十八條第一項第二款，容有誤會，併予指明。另扣
    案之注射針筒六支、玻璃吸食器一組，分別係被告所有供犯
    本案施用海洛因、甲基安非他命所用之物，業據被告於本院
    審理時供承在卷，皆應依刑法三十八條第一項第二款之規定
    ，宣告沒收之。
五、應依刑事訴訟法第二百七十三條之一第一項、第二百九十九
    條第一項前段、第三百十條之二、第四百五十四條第一項，
    毒品危害防制條例第十條第一項、第二項、第十八條第一項
    前段，刑法第十一條、第四十七條第一項、第五十一條第五
    款、第三十八條第一項第二款，判決如主文。
六、如不服本判決，應於判決送達後十日內，向本院提出上訴狀
    （須附繕本），上訴於臺灣高等法院臺中分院。
本案經檢察官王亮欽到庭執行職務。
中    華    民    國   100    年    8     月    31    日
                  刑事第十二庭  法  官  周莉菁
以上正本證明與原本無異。
如不服本判決應於收受送達後10日內向本院提出上訴書狀，並應
敘述具體理由；其未敘述上訴理由者，應於上訴期間屆滿後20日
內向本院補提理由書（均須按他造當事人之人數附繕本）「切勿
逕送上級法院」。
                                書記官  吳彩華
中    華    民    國   100    年    8     月    31    日
附錄本判決論罪科刑法條：
毒品危害防制條例第10條：
施用第一級毒品者，處六月以上五年以下有期徒刑。
施用第二級毒品者，處三年以下有期徒刑。